【裁判字號】    97,訴緝,26
【裁判日期】    971029
【裁判案由】    侵占等
【裁判全文】
臺灣新竹地方法院刑事判決              97年度訴緝字第26號
公  訴  人  臺灣新竹地方法院檢察署檢察官
被      告  丙○○
上列被告因侵占等案件，經檢察官提起公訴（84年度偵字第171
號、第597號、偵緝字第35號），本院判決如下：
    主  文
本件免訴。
    理  由
一、公訴意旨略以：被告丙○○與共同被告許淑玲（所涉背信、
    詐欺取財部分，業經本院以84年度訴字第691號判決判處應
    執行有期徒刑1年2月確定）係朋友關係，共同被告許淑玲並
    為花旗銀行之專屬代書，為從事代書業務之人。2人竟共同
    意圖為自己不法之所有，共同被告許淑玲更意圖損害告訴人
    甲○○之權利，將告訴人甲○○託其向花旗銀行代辦借款，
    於其業務上所持有之坐落新竹縣竹東鎮○○○段205號地號
    土地及其地上建物即新竹縣竹東鎮下員山145－2號房屋等權
    狀，共同予以侵占入己，並於民國83年10月中旬轉而持向林
    玉山借得新臺幣（下同）350萬元，林玉山則將該房、地用
    以辦理設定抵押權350萬元，被告丙○○得款後即潛逃無蹤
    ，告訴人甲○○自此始知房、地已被設定抵押權。被告丙○○、共同被告許淑玲2人又共同意圖為自己不法之所有，於
    83 年10月12日中午打電話向告訴人乙○○○訛稱：如借款
    100 萬元予伊，則可給予6萬元利息，告訴人乙○○○不疑
    有他，乃於同日中午將現金94萬元交付予2人，被告丙○○
    則開立支票1紙（共同被告許淑玲並於其後背書保證），惟
    該紙支票屆期因存款不足而不獲兌現，至此告訴人乙○○○
    始知受騙。又被告丙○○分別於82年1月19日及83年3月間，
    依動產擔保交易法所規定之附條件買賣方式及動產抵押方式
    ，向告訴人永慶汽車企業股份有限公司及聯邦商業銀行股份
    有限公司，購得車號JK－7961號裕隆牌自小客車及車號JV－
    6639號BMW牌自小客車各1輛，均約定車輛不得擅自遷移、出
    質，竟因為償己債，意圖不法利益之概括犯意，連續將上開
    2車輛，出質於其債權人，致生損害於動產擔保之債權人永
    慶汽車企業股份有限公司及聯邦商業銀行股份有限公司等情
    。因認被告丙○○涉有刑法第336條第2項之業務侵占、第
    339條之詐欺及修正前動產擔保交易法第38條等罪嫌云云。
二、按案件時效已完成者，應諭知免訴之判決，並得不經言詞辯
    論為之，刑事訴訟法第302條第2 款、第307條分別定有明文
    。又行為後法律有變更者，適用行為時之法律，但行為後之
    法律有利於行為人者，適用最有利於行為人之法律，為95年
    7月1日修正施行之刑法第2條第1項所明定。經查，修正後刑
    法第80條第1項，及修正前刑法第80條第1項關於「追訴權時
    效期間」之規定不同，修正後刑法所定時效期間較長，表示
    行為人被追訴之期限較久，以本案而言，被告丙○○所涉犯
    之刑法第336條第2 項之業務侵占、第339條之詐欺等罪嫌，
    其最重本刑為5 年，依修正前刑法第80條第1項第2款之規定
    ，其追訴權時效期間，為10年；若依修正後刑法第80條第1
    項第2 款之規定，其追訴權時效期間，則為20年，自屬對行
    為人不利，經比較結果自以修正前刑法第80條第1 項之規定
    較有利於行為人，是本件關於追效權時效，自應適用修正前
    刑法第80條第1 項之規定。則關於追訴權時效之停止進行，
    及其期間、計算，亦應一體適用修正前刑法第83條之規定。
    次按案件有犯罪後之法律已廢止其刑罰者，應諭知免訴之判
    決，並得不經言詞辯論為之，刑事訴訟法第302條第4款、第
    307條分別定有明文，合先敘明
三、經查：
（一）被告丙○○被訴於83年10月間某日及83年10月12日中午涉
      犯刑法第336條第2 項之業務侵占、第339條之詐欺等罪嫌
      ，上開各罪名法定之最高本刑為5 年以下有期徒刑，依修
      正前刑法第80條第1項第2款之規定，其追訴權時效期間為
      10年，已如上述。又本件公訴人係於83年12月21日收案開
      始偵查（見臺灣新竹地方法院檢察署84年度偵字第171 號
      偵查卷第1 頁），因被告丙○○經合法傳喚、拘提均未到
      案，經臺灣新竹地方法院檢察署於84年3 月13日以84年竹
      檢尚敦字第135號通緝書發佈通緝，於84年4月29日緝獲，
      嗣經臺灣新竹地方法院檢察署檢察官於84年5 月25日向本
      院提起公訴，並於84年6月9日繫屬本院，有臺灣新竹地方
      法院檢察署84年3月13日84年竹檢尚敦字第135號通緝書、
      臺北市政府警察局84年4月29日北市警刑偵五字第32814號
      通緝案件移送書、臺北市政府警察局刑事警察大隊通緝案
      偵訊筆錄、臺灣新竹地方法院檢察署84年5月2日竹檢尚敦
      銷字第292號撤銷通緝書、臺灣新竹地方法院84年6月9日
      竹檢文敦字第3263號函上之本院收文章各1份在卷可佐（
      見84年度偵字第716號偵查卷第42頁背面、第43頁，84年
      度偵緝字第35號偵查卷第1、3、12頁，本院84年度訴字第
      691號刑事卷第1頁），惟被告丙○○經本院合法傳喚、拘
      提均未到案，復經本院於85年6月28日以85年新院文刑地
      緝字第264號通緝書發佈通緝，致審判程序不能繼續，此
      有本院85年新院文刑地緝字第264號通緝書在卷可稽（見
      本院卷附）。然其所涉犯之上開罪嫌，依修正前刑法第80
      條第1項第2款之規定，其追訴權時效最長為10年；另依修
      正前刑法第83條第1項、第3項規定及參照司法院29年院字
      第1963號解釋，本案追訴權之時效期間應加計因通緝而停
      止之2年6月期間，共計為12年6月；惟自公訴人於83年12
      月21日開始偵查，迄至84年3月13日發布通緝日間之2月又
      23 日及被告丙○○於84年4月29日緝獲起迄至本院於85年
      6月28日發佈通緝日間之1年1月又29日，依司法院大法官
      釋字第138號解釋及最高法院82年9月21日82年度第10次刑
      事庭會議決議，此時追訴權既無不行使之情形，自不生時
      效進行之問題，是本件追訴權之時效應於97年9月4日已完
      成（原通緝書誤載本件追訴權之時效於97年11月4日完成
      ）。
（二）另被告丙○○被訴於82年1月19日、83年3月間涉犯修正前
      動產擔保交易法第38條罪嫌部分，查被告丙○○於行為後
      ，動產擔保交易法第38條業經立法院三讀通過刪除，並經
      總統於96年7月11日以總統華總一義字第09600088561號令
      公布施行，而經比較修正前後之動產擔保交易法第38條結
      果，自以廢止刑罰規定之修正後動產擔保交易法較有利於
      行為人，本件應適用修正後之動產擔保交易法規定。
（三）揆諸前揭之說明，針對被告丙○○涉犯刑法第336條第2項
      之業務侵占、第339條之詐欺及違反動產擔保交易法等罪
      嫌，分別因時效完成及犯罪後之法律已廢止其刑罰，爰不
      經言詞辯論，逕為免訴判決之諭知。
四、據上論斷，應依刑事訴訟法第302條第2款、第4款、第307條
    ，判決如主文。
中    華    民    國     97    年     10    月    29  日
                  臺灣新竹地方法院刑事第四庭
                                審判長法  官  林秋宜
                                      法  官  馮俊郎
                                      法  官  劉兆菊
以上正本證明與原本無異。
如不服本判決，應於判決送達後10日內向本院提出上訴狀 (應附
繕本)，上訴於臺灣高等法院。
中    華    民    國    97    年    10    月    29    日
                                      書記官  蕭汝芳


司法院資訊處製作；財團法人民間司法改革基金會備份。
